【裁判字號】    98,交聲,422
【裁判日期】    980401
【裁判案由】    聲明異議
【裁判全文】
臺灣彰化地方法院交通事件裁定         98年度交聲字第422號
原處分機關
即移送機關  交通部公路總局臺中區監理所彰化監理站
異議人即
受處分人    甲○○○
上列異議人即受處分人因違反道路交通管理處罰條例案件，對於
交通部公路總局臺中區監理所彰化監理站民國98年3 月25日所為
之處分（彰監四字第裁64-G8H143623號裁決書），聲明異議，本
院裁定如下：
    主  文
原處分撤銷。
甲○○○處罰鍰新臺幣壹仟捌佰元，並記違規點數點。
    理  由
一、原處分意旨略以：本案因異議人即受處分人（下稱受處分人
    ）所有車牌號碼7382-HU 號自小客車於民國97年7 月27日上
    午9 時32分許，在臺中市○○路闖紅燈違規，依道路交通管
    理處罰條例第53條第1 項及第63條第1 項規定，處受處分人
    罰鍰新台幣（下同）5,400 元，並記違規點數3 點等語。
二、聲明異議意旨略以：舉發違規通知單上註明到案日期為97年
    9 月24日前，然舉發違規通知單於97年10月2 日始寄存彰化
    鹿港郵局，致受處分人無法在期限內陳述意見，為此聲明異
    議云云。
三、按汽車駕駛人，行經有燈光號誌管制之交岔路口闖紅燈者，
    處1,800 元以上5,400 元以下罰鍰，並記違規點數3 點，依
    道路交通管理處罰條例第53條第1 項及第63條第1 項第3 款
    定有明文。
四、經查：
（一）本件受處分人所有車牌號碼7382-HU 號自小客車於97年7
      月27日上午9 時32分許，在臺中市○○路闖紅燈違規，經
      臺中市警察局交通隊逕行舉發，有違反道路交通管理事件
      裁決書1 紙在卷可憑，且為受處分人所不否認，是本件違
      規事實，堪以認定。
（二）按「處理違反道路交通管理事件，有關文書送達之程序，
      依行政程序法之規定」、「送達，於應受送達人之住居所
      、事務所或營業所為之」、「於應送達處所不獲會晤應受
      送達人時，得將文書付與有辨別事理能力之同居人、受雇
      人或應送達處所之接收郵件人員」，「送達，不能依前2
      條規定為之者，得將文書寄存送達地之地方自治或警察機
      關，並作送達通知書2 份，1 份黏貼於應受送達人住居所
      、事務所、營業所或其就業處所門首，另1 份交由鄰居轉
      交或置於該送達處所信箱或其他適當位置，以為送達。前
      項情形，由郵政機關為送達者，得將文書寄存於送達地之
      郵政機關。寄存機關自收受寄存文書之日起，應保存3 個
      月」，違反道路交通管理事件統一裁罰基準及處理細則第
      5 條、行政程序法第72條第1 項前段、第73條第1 項、第
      74條分別定有明文。
（三）本件舉發違規通知單投遞戶籍地因無人領取，已辦理寄存
      送達，並於97年10月1 日寄存彰化鹿港郵局，有臺中市警
      察局交通隊送達證書在卷可稽，是以，舉發違規通知單於
      97年10月1 日始生合法寄存送達之效力，而本件係逕行舉
      發案件，受處分人並非當場接獲舉發違規通知單，其若欲
      於期限內自行繳納罰鍰，則必於接獲舉發違規通知單後，
      依上載應到案日期內繳納之，今舉發違規通知單上所載「
      應到案日期」為97年9 月24日，惟該舉發違規通知單合法
      送達於受處分人係於97年10月1 日，則受處分人縱於甫接
      獲舉發違規通知單後即刻前往原處分機關繳納，於客觀上
      顯然不能於「應到案日期」前自行到案繳納最低額罰鍰，
      明顯影響受處分人權益。
五、從而，原舉發機關經寄存送達予受處分人時，已逾應到案日
    期，致受處分人無法於期限內自行繳納最低額罰鍰，其程序
    自有瑕疵，且該瑕疵不應由受處分人承擔，則原處分機關乃
    依上揭規定，裁處異議人5,400 元罰鍰，自有未洽。準此，
    本件異議為有理由，衡諸受處分人亦不爭執前述違規事實，
    自應由本院將原處分撤銷，改裁處受處分人最低額罰鍰1,80
    0 元，並依道路交通管理處罰條例第63條第1 項第3 款規定
    併計違規點數3 點，始為公允。
據上論斷，應依道路交通案件處理辦法第20條，裁定如主文。
中    華    民    國    98    年    4     月    1     日
                  交通法庭    法  官  游秀雯
以上正本證明與原本無異。
如不服本裁定，應於裁定送達後5日內，向本院提出抗告狀 (須
附繕本)。
中    華    民    國    98    年    4     月    1     日
                              書記官  謝志鑫


司法院資訊處製作；財團法人民間司法改革基金會備份。
